【裁判字號】    97,交聲,348
【裁判日期】    970930
【裁判案由】    聲明異議
【裁判全文】
臺灣嘉義地方法院交通事件裁定         97年度交聲字第348號
原處分機關  交通部公路總局嘉義區監理所
異  議  人  甲○○
上列受處分人因違反道路交通管理處罰條例案件，對於交通部公
路總局嘉義區監理所民國97年8 月4 日所為之裁決（案號：嘉監
裁字第裁70-L00000000號），聲明異議，本院裁定如下：
    主  文
異議駁回。
    理  由
一、原處分意旨略以：異議人即受處分人甲○○（下稱異議人）
    所有之車牌號碼C4-3307 號自用一般小客貨車，於民國97年
    7 月2 日16時5 分許，由李文祺駕駛，在台82線與嘉45線處
    ，經嘉義縣警察局交通警察隊員警查獲車身屬可變更設備，
    將原8 人座自小客貨，折卸剩下2 人座位，變更後不申請臨
    時檢驗而行駛，遂開立嘉縣警交字第L00000000 號通知單當
    場舉發交通違規，異議人不服，而由李文祺代理提出陳述，
    經向舉發單位查證違規屬實，遂依道路交通管理處罰條例第
    18條第1 項之規定，裁處異議人罰鍰新台幣（下同）3,600
    元等語。
二、聲明異議意旨略以：異議人因職業需載人和貨品而選購上開
    自用小客貨車，因雨季關係座椅發霉，所以拆下後座座椅清
    洗，因下雨多日座椅未乾，急需運送貨品，送貨途中遇警攔
    檢而開單告發，車輛座椅減少對異議人並無好處，目前已將
    座椅回復，因監理單位無法辦理臨時短暫內裝改變登記項目
    ，異議人為無心之過，對於本件裁決及罰單不服等語等語。
三、按汽車車身式樣、輪胎隻數或尺寸、燃料種類、座位、噸位
    、引擎、車架、車身、頭燈等設備或使用性質、顏色、汽車
    所有人名稱、地址等如有變更，均應向公路監理機關辦理登
    記；前項變更登記，除汽車所有人名稱、地址等變更時，免
    予檢驗外，餘均須檢驗合格；道路交通安全規則第23條第1
    項、第2 項分別定有明文。又汽車車身、引擎、底盤、電系
    等重要設備變更或調換，或因交通事故遭受重大損壞修復後
    ，不申請公路主管機關施行臨時檢驗而行駛者，處汽車所有
    人2,400 元以上9,600 元以下罰鍰，並責令其檢驗。道路交
    通管理處罰條例第18條第1 項亦有明文。
四、經查：
(一)本件異議人所有之車牌號碼C4-3307 號自用小客貨車，原登
    記核定之座位為8 人座，異議人之子李文祺駕駛上開車輛於
    前揭時、地為嘉義縣警察局交通警察隊員警查獲車內座椅已
    遭拆卸為僅餘2 個座位，並載有貨物，而舉發「擅自變更座
    位人數為2 人，登記為8 人」之違規情形等情，為異議人所
    不爭執，復有汽車查詢車籍資料、嘉義縣警察局97年7 月2
    日嘉縣警交字第L00000000 號舉發違反道路交通管理事件通
    知單、嘉義縣警察局97年7 月24日嘉縣警交字第0970034744
    號函各1 份在卷可佐，堪認屬實。
(二)又依前引道路交通安全規則第23條第1 、2 項之規定，汽車
    座位如有變更，應向公路監理機關辦理登記，且須經檢驗合
    格。同規則第41條第1 項第1 款並明文規定小客車不得設立
    位，每一座位不得少於38公分寬、65公分深，但駕駛人座位
    之寬度不得少於60公分。對於汽車座位之設置及變更有明確
    且嚴格之規範，堪認汽車之座位應屬道路交通管理處罰條例
    第18條第1 項所定汽車車身、引擎、底盤、電系以外之重要
    設備，合先敘明。
(三)異議人雖辯稱上揭車輛係屬客貨兩用車，本可用以載貨，係
    因下雨座椅發霉，始拆下清洗，因監理單位無法辦理臨時內
    裝改變登記，又急需運送貨品，始逕行行駛云云。惟查：
 1、異議人於本院庭訊中自承上開車輛平日係由其子李文祺使用
    （見本院97年9 月19日訊問筆錄第1 頁），而本件交通違規
    為警查獲時，上開車輛即係由李文棋駕駛，李文祺於97年7
    月16日提出之違反道路交通管理事件陳述單略以：為警查獲
    當日係因載運長型貨品，臨時將後座座椅拆下，待貨品運送
    完畢再裝回，於運送途中遇警攔查而開單告發等語；有陳述
    單影本1 紙附於原處分機關聲明異議案件卷宗可參。與異議
    人聲明異議狀載稱係為清洗座椅而拆卸後座座椅等語，顯有
    不符。是異議人陳稱係因座椅發霉始拆下清洗，並非為增加
    加載貨空間而拆卸座椅，是否可採，已非無疑。
 2、又「汽車檢驗分為申請牌照檢驗、定期檢驗及臨時檢驗三種
    」、「汽車或拖車有下列情形之一者，應申請實施臨時檢驗
    ：一、車身、引擎、底盤、電系或其他重要設備變更調換。
    」道路交通安全規則第35條、第45條第1 項第1 款分別定有
    明文。是若異議人之上開車輛確因載貨等原因而有變更座椅
    之必要，亦得依前述規定申請實施臨時檢驗，自不得以監理
    單位無法辦理臨時內裝改變登記卸責。
 3、異議人另主張上開車輛為客貨兩用，本得用以載貨云云。參
    諸道路交通安全規則第2 條第1 項第4 款、第3 條之規定，
    客貨兩用車係指兼載人客及貨物之汽車；小客貨兩用車係指
    總重量在3,500 公斤以下，或全部座位在9 座以下，並核定
    載人座位及載重量，其最後一排座椅固定後，後方實際之載
    貨空間達1 立方公尺以上之汽車。而異議人所有上開車輛為
    自用小客貨車，經核定之座位為8 人座，有其汽車車籍查詢
    單附卷可參；該車輛固得用於載貨，然亦需在原始設計得載
    貨之空間內為之，而不得任意將座椅等重要設備拆卸以增加
    載貨空間。此係因車輛出廠時，其載客及載貨之承載重量、
    空間安全設計等，均經過一定之計算及規劃，若任意加以變
    更，未經檢驗即上路行駛，自可能影響行車安全，因此，前
    述道路交通安全規則第23條第1 項、第2 項、道路交通管理
    處罰條例第18條第1 項始要求汽車所有人於車身或其他重要
    設備有變更時，需向公路主管機關申請變更登記或臨時檢驗
    。
五、綜上所述，異議人未經申請變更登記或臨時檢驗，即貿然將
    8 人座位予以減少成2 人座位，並用以載貨行駛，顯然影響
    公路主管機關對車輛之管理，至為明確。從而，原處分機關
    援引道路交通管理處罰條例第18條第1 項等規定，裁處異議
    人罰鍰新台幣3,600 元，並責令檢驗，並無不當，本件異議
    為無理由，應予駁回。
六、依道路交通管理處罰條例第87條第2 項，道路交通案件處理
    辦法第19條規定，裁定如主文。
中    華    民    國    97    年    9    月    30    日
                    交通法庭  法  官  陳 蒨 儀
上列正本證明與原本無異。
如不服本裁定，應於裁定送達後5日內向本院提出抗告狀（應附
繕本）。
中    華    民    國    97    年    9    月     30    日
                              書記官  楊 國 色


司法院資訊處製作；財團法人民間司法改革基金會備份。
